最高法院刑事判決　　　　　　九十六年度台上字第七五一四號
上　訴　人　甲○○
選任辯護人　王東山律師
上列上訴人因常業詐欺案件，不服台灣高等法院中華民國九十五
年十月十一日第二審判決（九十五年度上訴字第二四二二號，起
訴案號：台灣士林地方法院檢察署九十二年度偵字第一一三五五
號、九十三年度偵字第四三一０號），提起上訴，本院判決如下
：
    主  文
原判決撤銷，發回台灣高等法院。
    理  由
本件原判決維持第一審論處上訴人甲○○共同常業詐欺罪刑之判
決，駁回檢察官及上訴人在第二審之上訴，固非無見。
惟查：（一）刑事訴訟法第二百七十三條之一第一項固規定：「
除被告所犯為死刑、無期徒刑、最輕本刑為三年以上有期徒刑之
罪或高等法院管轄第一審案件者外，於前條第一項程序進行中，
被告先就被訴事實為有罪之陳述時，審判長得告知被告簡式審判
程序之旨，並聽取當事人、代理人、辯護人及輔佐人之意見後，
裁定進行簡式審判程序」。此一規定依同法第三百六十四條為第
二審之審判所準用。原判決於事實及理由欄記載：「本案被告經
本院訊問後，為有罪之陳述，本院合議庭裁定本件進行簡式審判
程序」等語（見原判決第一頁），但查卷內資料，並無前開裁定
存在。依上開規定，原審進行之訴訟程序自難謂適法，基此所為
之判決即屬違背法令。（二）被告以外之人於審判外之言詞或書
面陳述，除法律有規定者外，不得作為證據，刑事訴訟法第一百
五十九條第一項定有明文。所謂法律有規定者，即包括同法第一
百五十九條之一至之五等所規定傳聞證據具有證據能力之例外情
形。故如欲採被告以外之人於審判外之言詞，即如警詢或檢察官
偵查中之言詞為證據時，必須符合法律所規定之例外情形，方得
認其審判外之陳述有證據能力，並須於判決中具體說明其符合傳
聞證據例外可信之情況及心證理由，否則即有違證據法則及判決
不備理由之違誤。原判決以被害人簡素真、胡甲芬、王梅香、陳
婉婷、李白芳、阮郁庭、張淑菁、周碧玲、楊淑玲等人於警詢或
偵查中之指訴，為上訴人論罪之依據，但就彼等於警詢、檢察官
偵查時所為之審判外陳述，究竟如何符合傳聞法則之例外規定而
得作為證據，未予論述說明，遽採為不利於上訴人論罪之證據，
有理由欠備之違法。（三）第一審判決主文第二項記載：「扣案
如附表壹所示之物均沒收。」，「事實及理由」欄並多次以「如
附表一所示」、「附表二所示」等文字為扣案之物、上訴人或其
他共犯實行詐騙情形之說明，但該判決並無附表壹或附表一、附
表二之記載（至其引用檢察官起訴書之記載者，僅係有關證據部
分，此觀之該判決「事實及理由」貳所載甚明），致其事實之認
定及主文之諭知，顯然均有闕漏而難謂適法，原審仍予維持，並
引用第一審判決之「事實及理由」欄之記載，併有可議。以上或
為上訴意旨所指摘，或為本院得依職權調查之事項，應認原判決
有撤銷發回更審之原因。
據上論結，應依刑事訴訟法第三百九十七條、第四百零一條，判
決如主文。
中　　華　　民　　國　九十六　年　 十二 　月　二十六　日
                      最高法院刑事第六庭
                          審判長法官  呂　潮　澤
                                法官  吳　昆　仁
                                法官  孫　增　同
                                法官  吳　　　燦
                                法官  李　英　勇
      本件正本證明與原本無異
                                      書  記  官
中　　華　　民　　國　九十七　年　  一  　月　　三　　日
                                                      Ｅ
